臺灣高等法院刑事裁定
109年度毒抗字第110號
抗  告  人  臺灣新竹地方檢察署檢察官
被      告  蔡玉盛  民國00年0月00日生



上列抗告人因被告違反毒品危害防制條例案件，不服臺灣新竹地
方法院109年度毒聲字第53號，中華民國109年5 月29日裁定（聲
請案號：臺灣新竹地方檢察署109 年度毒偵字第565號），提起
抗告，本院裁定如下：
    主  文
原裁定撤銷。
蔡玉盛施用第一、二級毒品，令入勒戒處所觀察、勒戒，其期
間不得逾貳月。　
    理  由
一、原裁定意旨略以：檢察官聲請意旨以被告蔡玉盛基於施用第
    一、二級毒品之犯意，於民國108年12月25日18時許，在新
    竹市內湖加油站廁所，先後施用第一級毒品海洛因、第二級
    毒品甲基安非他命各1 次，嗣於翌日（26日）14時20分許，
    在國道3 號公路北向108.9 公里處為警查獲，並扣得第一級
    毒品海洛因2 包（含包裝袋，驗前總毛重為2.13公克）、第
    二級毒品甲基安非他命17包（含包裝袋，驗前毛重58.78 公
    克）、玻璃球吸食器2 組等事實，業據被告於警詢、偵訊時
    坦承不諱，且有台灣檢驗科技股份有限公司（下稱台灣檢驗
    公司）109 年1 月14日出具之濫用藥物檢驗報告（報告編號
    ：UL/2020/00000000號）、內政部警政署國道公路警察局第
    六公路警察大隊108年送驗尿液檢體編號對照表、交通部民
    用航空局航空醫務中心109 年1 月21日航藥鑑字第0000000 
    號、第0000000Q號鑑定書、法務部調查局濫用藥物實驗室10
    9 年1 月22日調科壹字第10923001410 號鑑定書附卷可稽，
    復有上開扣案物可資佐證，爰依毒品危害防制條例第20條第
    1 項及觀察勒戒處分執行條例第3 條第1 項規定，聲請裁定
    將被告送勒戒處所觀察、勒戒等語。然卷內並未附具被告筆
    錄、尿液檢驗報告等相關證據資料，法院實難認定被告有聲
    請意旨所指施用毒品犯行，應予駁回聲請等語。
二、抗告意旨略以：本件被告警詢、偵訊筆錄及尿液檢驗報告等
    證據，固附於另案卷宗（臺灣新竹地方檢察署109年度偵字
    第537號）而疏未附具在本案，惟聲請書已詳細載明「台灣
    檢驗科技股份有限公司（下稱台灣檢驗公司）109 年1 月14
    日出具之濫用藥物檢驗報告（報告編號：UL/2020/00000000
    號）、內政部警政署國道公路警察局第六公路警察大隊108
    年送驗尿液檢體編號對照表、交通部民用航空局航空醫務中
    心109 年1 月21日航藥鑑字第0000000 號、第0000000Q號鑑
    定書、法務部調查局濫用藥物實驗室109 年1 月22日調科壹
    字第10923001410 號鑑定書」等函文暨文號，此等事實上已
    存在之筆錄、書證，其性質並非不可通知或裁定補正之事項
    ，亦屬法院得進行調查之事項，原審疏未通知或裁定命補正
    ，或進行調查，逕認被告無施用毒品之事實而駁回聲請，非
    無率斷。茲檢附被告之警詢、偵訊筆錄及前揭驗尿報告等資
    料，請將原裁定撤銷，更為適當合法之裁定等語。
三、按犯毒品危害防制條例第10條之罪者，檢察官應聲請法院裁
    定，令被告入勒戒處所觀察、勒戒，其期間不得逾2 月，同
    條例第20條第1 項定有明文。次按施用第二級毒品為犯罪行
    為，毒品危害防制條例第10條第2 項定有處罰明文，故施用
    該毒品者，依前揭規定本應科以刑罰，惟基於刑事政策，對
    合於一定條件之施用者，依同條例第20條、第23條之規定，
    施以觀察、勒戒及強制戒治之保安處分；嗣因其程序過於繁
    雜，上揭條例於92年7月9日修正公布，自93年1月9日施行，
    將第20條、第23條之保安處分程序，單純區分為「初犯」、
    「五年內再犯」及「五年後再犯」三種；「初犯」者，經觀
    察、勒戒或強制戒治後，應為不起訴處分或不付審理之裁定
    ；經觀察、勒戒或強制戒治執行完畢釋放後，「五年內再犯
    」者，依法追訴或裁定交付審理。至於經觀察、勒戒或強制
    戒治執行完畢釋放後，「五年後再犯」者，仍適用「初犯」
    規定，先經觀察、勒戒或強制戒治之程序。從而依上揭修正
    後之規定，限於「初犯」及「五年後再犯」二情形，始應先
    經觀察、勒戒或強制戒治程序。
四、經查：
（一）被告基於施用第一級毒品海洛因、第二級毒品甲基安非他
      命之犯意，於108年12月25日18時許，在新竹市香山區某
      加油站男廁內，先將甲基安非他命放入玻璃球吸食器內以
      火燒烤後吸食煙霧之方式，施用第二級毒品甲基安非他命
      1 次，再將海洛因摻入香煙後點燃吸食之方式，施用第一
      級毒品海洛因1次等事實，業據被告於警詢、偵查中坦承
      不諱【見109年度毒偵字第565號卷（下稱毒偵卷）第24頁
      、第27頁】，且其為警查獲後所採集之尿液檢體，經送台
      灣檢驗公司以EIA酵素免疫分析法初步檢驗，再以GC/MS 
      氣相層析質譜儀法、LC/MS/MS 液相層析串聯質譜儀確認
      檢驗結果，確檢出鴉片類（嗎啡、可待因）陽性反應、安
      非他命類（安非他命及甲基安非他命）陽性反應，有台灣
      檢驗公司濫用藥物實驗室-台北出具之109年1月14日濫用
      藥物檢驗報告（檢體編號：021）、國道公路警察局第六
      公路警察大隊108年送驗尿液檢體編號對照表、勘察採證
      同意書在卷可稽（見毒偵卷第29頁、第31頁、第46頁）頁
      、第67頁）。而被告於108年12月26日14時15分許為警查
      獲時，扣得之白色結晶13袋、淡黃色透明結晶塊4袋、粉
      末檢品2包，經分別送交通部民用航空局航空醫務中心、
      法務部調查局濫用藥物實驗室以氣相層析質譜儀（GC/MS
      ）檢驗結果，分別檢出第二級毒品甲基安非他命成分（驗
      後餘重43.0750公克、11.8581公克，純度79％、96.7％，純
      質淨重34.0782公克、11.5170公克）、第一級毒品海洛因
      成分（驗餘淨重1.73公克，純度26.97％，純質淨重0.47公
      克）等情，有交通部民用航空局航空醫務中心109年1月21
      日航藥鑑字第0000000號、第0000000Q號毒品鑑定書、法
      務部調查局濫用藥物實驗室109年2月11日調科壹字第1092
      3001410號鑑定書在卷足憑（見毒偵卷第47頁至第49頁）
      ；此外，有被告自承為其所有之吸食器2組、分裝袋214個
      等扣案佐證（見毒偵卷第33頁至第40頁之國道公路警察局
      搜索扣押筆錄、扣押物品目錄表），堪信被告前開自白確
      與事實相符，足認被告確有於上揭時、地為施用第一級毒
      品海洛因、第二級毒品甲基安非他命之犯行。 　
（二）又被告前因施用第二級毒品案件，經原審法院裁定令入勒
      戒處所施以觀察勒戒，認有繼續施用毒品傾向，由同法院
      以90年度毒聲字第701號裁定令入戒治處所施以強制戒治
      ，嗣於90年11月6日停止戒治出所，所餘期間付保護管束
      ，於91年4月5日期滿，經臺灣新竹地方檢察署檢察官以91
      年度戒毒偵字第61號為不起訴處分確定（甲案）；復於前
      述強制戒治執行期滿5 年後之100年間，因施用第一級、
      第二級毒品案件，經原審法院以100年度毒聲字第192號裁
      定令入勒戒處所施以觀察、勒戒後，仍認有繼續施用毒品
      之傾向，經同法院以101年度毒聲字第141號裁定令入戒治
      處所施以強制戒治，後因戒治期間已滿6 個月以上，認無
      繼續強制戒治之必要，於102年3月1日停止戒治釋放所，
      並由臺灣新竹地方檢察署檢察官以102年度戒毒偵字第10
      號為不起訴處分確定（乙案）等情，有本院被告前案紀錄
      表、上開不起訴處分書在卷可稽。本件被告再次於108年1
      2 月25日18時許施用第一、二級毒品行為，相對前開觀察
      勒戒、強制戒治等處遇而言，為5 年後再犯，依前開說明
      ，其前次強制戒治處遇已具有相當之遮斷效果而有實效，
      是本次被告所為施用第一、二級毒品犯行，應視同初犯，
      檢察官依毒品危害防制條例第20條第1 項規定聲請將被告
      送勒戒處所觀察、勒戒，於法並無不合。　　　
（三）至被告為警查獲時，持有超過法定數量之第二級毒品甲基
      安非他命，經檢察官另行提起公訴等情，有臺灣新竹地方
      檢察署109年度偵字第537號起訴書在卷可參。惟按行為人
      初次施用毒品且同時持有超過法定數量毒品之情形，由於
      觀察勒戒、強制戒治性質上均屬保安處分，與刑事處罰未
      可一概而論，針對同一犯行併予諭知刑罰及保安處分，並
      無重複評價可言；再依吸收犯之理論，受吸收之罪僅罪質
      為他罪所吸收而不另論罪，並非受吸收之罪已屬不罰。是
      行為人初次施用毒品且同時持有超過法定數量毒品之情形
      ，由於持有毒品行為已不得逕由施用毒品行為所吸收，故
      法院除應就其所為論以持有法定數量以上毒品罪外，另應
      就施用毒品犯行部分裁定令入勒戒處所施以觀察勒戒（最
      高法院107年度台上字第3919號裁定意旨參照）。從而，
      本件被告於上揭時、地施用第一、二級毒品，同時持有超
      過法定數量之第二級毒品甲基安非他命，其施用第二級毒
      品雖屬持有毒品之階段行為，然後者之論罪，並不影響法
      院就其施用毒品犯行予以裁定令入勒戒處所施以觀察勒戒
      ，特予說明。
五、綜上所述，被告於上揭時、地施用第一、二級毒品犯行，事
    證明確，雖其於102年間受有觀察勒戒、強制戒治等處遇，
    然距本件施用第一、二級毒品犯行已超過5 年，其前次強制
    戒治處遇已具有相當之遮斷效果，本次被告所為施用第一、
    二級毒品犯行，應視同初犯，檢察官依毒品危害防制條例第
    20條第1 項規定聲請將被告送勒戒處所觀察、勒戒，於法並
    無不合。原裁定雖以卷附資料並無被告之警詢、偵訊筆錄及
    尿液檢驗報告等相關證據，難以認定被告有聲請意旨所指施
    用毒品犯行，據以駁回本件聲請，然觀諸檢察官聲請書中詳
    細載明有台灣檢驗公司出具之濫用藥物檢驗報告、內政部警
    政署國道公路警察局第六公路警察大隊108年送驗尿液檢體
    編號對照表、交通部民用航空局航空醫務中心、法務部調查
    局濫用藥物實驗室出具之毒品鑑定報告等證據（見原審卷第
    7頁），顯係檢察官漏未檢附所致，原審尚非不能要求檢察
    官予以更正或補提卷證資料以供審究，且檢察官提起抗告後
    所檢送109年度毒偵字第565號偵查案卷，亦確有被告涉嫌施
    用毒品遭警查獲之事實及前述證據可資佐證，原審未先命補
    正，遽行駁回聲請，容有未周延之違誤。抗告意旨執此指摘
    原裁定不當，為有理由，應由本院將原裁定撤銷，且被告施
    用第一、二級毒品犯行明確，且符合觀察、勒戒之要件，業
    如前述，為避免發回原審徒增司法資源浪費，本院爰併自為
    裁定如主文所示。
據上論斷，應依刑事訴訟法第413 條，毒品危害防制條例第20條
第1項，觀察勒戒處分執行條例第3條第1項，裁定如主文。 
中　　華　　民　　國　　109 　年　　7 　　月　　6 　　日
                  刑事第十八庭  審判長法　官  吳炳桂
                                      法　官  黃紹紘
                                      法　官  何俏美
以上正本證明與原本無異。
不得再抗告。　　　　　　　　　　　　　                                                        書記官  吳芝嘉 
中　　華　　民　　國　　109 　年　　7 　　月　　6 　　日